臺灣彰化地方法院北斗簡易庭小額民事判決
111年度斗小字第62號
原      告  馮春桃  
被      告  陳庭章  
上列當事人間請求返還貨款事件，經臺灣嘉義地方法院110年度
嘉小字第618號裁定移送前來，本院於民國111年4月26日言詞辯
論終結，判決如下：
    主  文
原告之訴駁回。
訴訟費用新臺幣壹仟元由原告負擔。
    事實及理由
一、原告主張：
　㈠原告於民國108年11月18日以每台斤新臺幣(下同)100元向被
    告訂購1萬台斤9號花生，貨款共計100萬元，雙方並約定由
    原告先給付新臺幣6萬元與被告為定金，而被告應自108年11
    月18日起至109年5月25日止陸續將該1萬台斤9號花生交與原
    告，原告再依被告所送交9號花生數量給付被告該次貨款。
　㈡被告於108年11月18日交付原告9號花生800台斤、於108年12
    月2日交付原告9號花生300台斤、於108年12月11日交付原告
    9號花生500台斤、於108年12月17日交付原告9號花生400台
    斤、於109年1月1日交付原告9號花生400台斤、於109年1月1
    9日交付原告9號花生500台斤、於109年2月5日交付原告9號
    花生500台斤、於109年2月21日交付原告9號花生500台斤、
    於109年3月2日交付原告9號花生750台斤、於109年3月26日
    交付原告9號花生500台斤、於109年4月13日交付原告9號花
    生600台斤、於109年5月4日交付原告9號花生600台斤、於10
    9年5月25日交付原告9號花生400台斤、於109年7月1日交付
    原告9號花生700台斤，原告除退回部分有黃麴毒素及發黑之
    9號花生與被告外，其餘9號花生均支付現金與被告當貨款。
　㈢被告收取原告定金6萬元，但被告表示原告尚積欠被告36,000
    元9號花生貨款，且被告未於109年5月25日前將該1萬台斤9
    號花生全部交付與原告，暨部分9號花生有黃麴毒素及發黑
    ，被告已不履行契約，被告尚應返還原告24,000元定金，為
    此提起本訴，並聲明：被告應給付原告24,000元暨自本判決
    確定日起至清償日止，按年息5%計算之利息。
二、被告則以：原告確實有於上開時間以每台斤100元向被告購
    買1萬台斤9號花生，通常客戶買賣都是一季，被告應於109
    年7月(本月花生季結束)將該1萬台斤9號花生送交原告，被
    告最後於109年7月1日交付原告9號花生700台斤，被告僅交
    付34,000元貨款，原告尚積欠被告該次36,000元貨款，被告
    於109年7月1日前已交付原告9號花生共計7,450台斤，原告
    卻未於109年7月(本月花生季結束)來請被告送交其餘9號花
    生2,550台斤，原告已屬違約自不得請求退還定金等語，並
    聲明：原告之訴駁回。
三、本院之判斷：　
  ㈠民法第249條規定：定金，除當事人另有訂定外，適用左列之
    規定：一、契約履行時，定金應返還或作為給付之一部。二
    、契約因可歸責於付定金當事人之事由，致不能履行時，定
    金不得請求返還。三、契約因可歸責於受定金當事人之事由
    ，致不能履行時，該當事人應加倍返還其所受之定金。四、
    契約因不可歸責於雙方當事人之事由，致不能履行時，定金
    應返還之。本件原告請求被告返還定金，依上述規定，應符
    合契約因可歸責於受定金當事人之事由或契約因不可歸責於
    雙方當事人之事由，致不能履行之情形。
  ㈡當事人主張有利於己之事實者，就其事實有舉證之責任，民
    事訴訟法第277條前段定有明文。本件原告雖主張被告未於1
    09年5月25日前將該1萬台斤9號花生全部交付與原告，且部
    分9號花生有黃麴毒素及發黑，被告已不履行契約，被告應
    返還原告24,000元定金等語，但被告對此抗辯其於109年7月
    1日前已交付原告9號花生7,450台斤，原告卻未於109年7月(
    本月花生季結束)來請被告送交其餘9號花生2,550台斤，原
    告已屬違約等語，依原告上開所陳被告於上開時間已送交原
    告上開9號花生高達7,450台斤，則被告上開所辯原告未於10
    9年7月(本月花生季結束)請被告送交其餘9號花生2,550台斤
    一情，應非不可相信，否則豈會發生被告於109 年7月1日交
    付原告9號花生700台斤時，原告仍收受之可能。另依原告上
    開所陳及所提自己記載被告出貨數量、兩造之對話內容及錄
    音光碟等，均無從證明本件買賣有契約因可歸責於受定金當
    事人之事由或契約因不可歸責於雙方當事人之事由，致不能
    履行之情形，則原告請求被告返回定金，應無理由。
四、綜上所述，本件原告無法舉證本件買賣有契約因可歸責於被
    告之事由或契約因不可歸責於雙方當事人之事由，致不能履
    行之情形，原告自無從請求被告退還定金。從而，原告訴請
    被告返還24,000元暨自本判決確定日起至清償日止，按年息
    5%計算之利息，為無理由，應予駁回。
五、本件事證已臻明確，兩造其餘攻擊防禦方法及所舉證據，經
    審酌結果，核與本件判決結論均無影響，爰不一一論述，附
    此敘明
六、訴訟費用負擔之依據：依民事訴訟法第78條規定。
中　　華　　民　　國　　111 　年　　5 　　月　　17　　日
                  臺灣彰化地方法院北斗簡易庭
                          法  官  楊鑫忠
以上正本係照原本作成。
如對本判決不服，得於送達後20日內以判決違背法令為理由，向
本院提起上訴狀(須附繕本)。
中　　華　　民　　國　　111 　年　　5 　　月　　17　　日
                         書記官  張清秀